臺灣臺中地方法院刑事裁定　　　　　 100年度撤緩更字第31號
聲　請　人　臺灣臺中地方法院檢察署檢察官
受　刑　人　鄭炎文
上列聲請人因受刑人違反森林法案件，聲請撤銷緩刑之宣告（10
0年度執聲字第2593號），經本院於民國100年9月15日以100年度
撤緩字第192號裁定後，受刑人不服，提起抗告，臺灣高等法院
臺中分院於民國100年10月25日以100年度交抗字第885號裁定撤
銷發回本院，本院裁定如下：
    主    文
聲請駁回。
    理    由
一、聲請意旨略以：受刑人鄭炎文於民國99年間因違反森林法案
    件，經本院於99年11月30日以99年度訴字第2336號判處有期
    徒刑10月，併科罰金新臺幣（下同）18萬元，緩刑3年，並
    應向公庫支付20萬元，經上訴後，由臺灣高等法院臺中分院
    於100年4月21日以100年度上訴字第332號判決駁回上訴，99
    年12月27日確定在案。嗣該受刑人經以函文通知應於3個月
    期限內向國庫支付20萬元之金額，而於合法收受送達證書後
    之100年8月26日到庭請求分20期支付20萬元予國庫，每期1
    萬元，經檢察官諭知該受刑人提出相關財產資料，再予審酌
    ，該受刑人另於100年8月31日提出全國財產稅總歸戶財產查
    詢清單2紙、財政部臺灣省中區國稅局97年至99年度綜合所
    得稅納證明書6紙。依該受刑人所提出之上開資料，其近3年
    雖無所得申報紀錄，惟該受刑人與其妻名下各自擁有2部自
    用小客車，堪認其生活並無困頓、貧窮之情事，復訊據該受
    刑人陳稱：已無法提出其他無資力之證明等語。是其聲請分
    20期繳納20萬元予國庫，顯係無故延滯履行本案緩刑所附加
    之條件，應屬無理由，本件經檢察官審酌相關事證後，命該
    受刑人須分10期繳納20萬元予國庫，每期支付國庫2萬元，
    惟該受刑人當場表示拒絕繳納。本件依其所提出之資料，並
    非無資力分10期，每期支付2萬元予國庫，其當場違抗檢察
    官之命令，顯無意願支付，行為違反刑法第74條第2項第4款
    所定之負擔情節重大，已合於刑法第75條之1第1項第4款所
    定得撤銷緩刑宣告之原因，爰依刑事訴訟法第476條之規定
    聲請撤銷緩刑之宣告等語。
二、按受緩刑之宣告而有違反刑法第74條第2項第1款至第8款所
    定負擔情節重大，足認原宣告之緩刑難收其預期效果，而有
    執行刑罰之必要者，得撤銷其宣告，刑法第75條之1第1項第
    4款固有明定。惟考其立法意旨係以：修正條文第75條第2項
    增列法院於緩刑期間內，得命犯罪行為人於緩刑期內應遵守
    之事項（例如向被害人支付相當數額之損害賠償、向公庫支
    付一定之金額、接受精神、心理輔導、提供義務勞務或其他
    為預防再犯之事項），明定違反該條所定事項情節重大者，
    得撤銷其緩刑宣告，以期週延。至於所謂情節重大，係指：
    受判決人顯有履行負擔之可能，而隱匿或處分其財產，故意
    不履行，無正當事由拒絕履行或顯有逃匿之虞等情事而言。
    故法院審酌得撤銷緩刑之情形，應依職權本於合目的性之裁
    量，妥適審酌受刑人是否顯有履行負擔之可能，而隱匿或處
    分其財產、故意不履行，或無正當事由拒絕履行或顯有逃匿
    之虞等情事，而確有執行刑罰之必要，此與刑法第75條第1
    項所定2款要件，有一具備，即毋庸再行審酌其他情狀，應
    逕予撤銷緩刑之情形不同，先予敘明。
三、經查受刑人鄭炎文前因違反森林法案件，經本院於99年11月
    30日以99年度訴字第2336號判處有期徒刑10月、併科罰金18
    萬元，緩刑3年，並應向公庫支付20萬元，該受刑人不服提
    起上訴，因已逾法定不變期間，經臺灣高等法院臺中分院於
    100年4月21日以100年度上訴字第332號判決駁回上訴而確定
    等情，有上開2判決可稽。本院上開判決既未就該受刑人於
    緩刑期間內應遵守事項訂定履行期限，理論上執行檢察官於
    個案執行時，自應衡量該受刑人履行負擔之可能性，並審酌
    刑法附條件緩刑之目的，訂定相當之期限命該受刑人履行負
    擔。次查受刑人鄭炎文於上開判決確定後，係於100年5月31
    日收受檢察官通知應於3個月內，向國庫支付20萬元緩刑判
    決金之執行公文；迨於繳納期間屆至前之100年8月26日，自
    行向檢察官報到陳稱無法一次繳納緩刑判決金，聲請分期付
    款，並表示今天先繳1萬元，餘款於每月17日前各繳1萬元，
    直至繳清為止，因其要撫養3個兒女，加上房子是租的，所
    以只能聲請分期付款等語；經檢察詢以：如果1期遲延繳交
    緩刑判決金，本署將依法撤銷緩刑宣告，且已支付之金額亦
    無法退還，有無意見？該受刑人答稱：沒有，檢察官即命該
    受刑人下次庭呈近3年內納稅資料，及其與配偶近3年之財產
    清冊等足以證明其無資力之資料。至同年月31日，受刑人鄭
    炎文提出其與配偶張儀美之全國財產稅總歸戶財產查詢清單
    ，及97、98、99年度綜合所得稅納稅證明書，經檢察官詢問
    尚有無其他無資力證明，該受刑人答稱：沒有，檢察官遂以
    ：依受刑人所提出之資力證明，其近3年雖無所得申報紀錄
    ，惟其與其妻名下各有2部自用小客車，堪認其生活並無困
    頓、貧窮，認受刑人聲請分20期繳納，顯無理由，應予駁回
    ；另准分10期繳納，若未遵期繳納，則向法院聲請撤銷緩刑
    之宣告，該受刑人當場答稱：（問：本件20萬元分10期繳納
    ，每期支付國庫2萬元，有無意見？）沒有辦法繳納等情，
    固經本院審核臺灣臺中地方法院檢察署100年度執聲字第253
    9號執行案卷無訛。惟受刑人鄭炎文當時向檢察官表示：沒
    有辦法繳納，係指其沒有能力分10期，每期2萬元繳納上開
    緩刑判決金，此業據該受刑人於本院訊問時供明，其並重申
    有意願每月支付1萬元。而依該受刑人提出之財政部臺灣省
    中區國稅局97、98、99年度綜合所得稅納稅證明書所載，其
    與其妻張儀美於該3年度均無所得申報紀錄。另經查詢該受
    刑人與其妻張儀美之全國財產稅總歸戶財產查詢清單所載4
    輛自用小客車之車籍資料，其中1輛為74年3月出廠，業因違
    反道路交通管理處罰條例規定，被逕行註銷牌照，其餘3輛
    為81年4月至同年11月間出廠，2輛業因逾期檢驗被註銷牌照
    ，該4輛自用小客車堪認均屬老舊無殘存價值之車輛，有車
    號查詢汽車車籍資料足憑。且依該受刑人提出之戶籍謄本顯
    示，該受刑人確實育有2男、1女（分別為77年2月9日生、80
    年8月2日生、85年7月13日生），並無證據足資證明該受刑
    人所提分20期，每期1萬元繳納上開緩刑判決金之請求，及
    其向檢察官表示沒有辦法分10期繳納上開緩刑判決金，有故
    意不履行或無正當事由拒絕履行之情事，難認其行為違反刑
    法第74條第2項第4款所定負擔情節重大，足認原宣告之緩刑
    難收其預期效果，而有執行刑罰之必要，聲請人聲請撤銷該
    受刑人之緩刑宣告，尚有未合，應予駁回。
四、依刑事訴訟法第二百二十條，裁定如主文。
中    華    民    國   100    年    11    月    24    日
                  刑事第六庭    法  官  鍾堯航
上正本證明與原本無異。
如不服本裁定，應於送達後五日內向本院提出抗告狀。(應附繕
本)
                                書記官  吳淑願
中    華    民    國   100    年    11    月    24    日